臺灣桃園地方法院交通事件裁定　　　　 94年度交聲字第364號
原處分機關　交通部公路總局新竹區監理所桃園監理站
異　議　人
即受處分人　甲○○
上列異議人即受處分人因違反道路交通管理處罰條例案件，不服
原處分機關於中華民國94年6 月27日所為之裁決處分（裁決書案
號：桃監裁罰字第裁52-AT0000000號），聲明異議，本院裁定如
下：
    主  文
異議駁回。
    理  由
一、原處分意旨略以：異議人即受處分人甲○○於民國（下同）
    94年2 月6 日下午3 時40分許，將其所有之車牌號碼Q7-092
    0 號自用小客車，違規停放在臺北市○○路○ 段30號河川地
    停車場之身心障礙專用停車位，經臺北市政府警察局文山第
    一分局指南派出所員警於執行勤務時當場查獲，以異議人違
    反道路交通管理處罰條例第56條第1 項第10款規定逕行舉發
    並拍照存證後，移送原處分機關就上開違規事由，裁處罰鍰
    新臺幣（下同）1,200 元等語。
二、本件聲明異議意旨略以：異議人於前揭時間，固確將其所有
    之車牌號碼Q7-0920 號自用小客車停放於臺北市○○路○ 段
    30號河川地停車場之身心障礙專用停車位內，然異議人雖未
    將身心障礙者專用停車位識別證置放於車輛明顯處，致遭員
    警開單處罰，然於員警處理過程中，已另行自車內取出身心
    障礙者專用停車位識別證供警查核，則異議人依規定停放並
    無違失，不應受罰，爰依法聲明異議，請求撤銷原處分等語
    。
三、按汽車駕駛人停車時，於身心障礙專用停車位違規停車者，
    處600 元以上1,200 元以下罰鍰，道路交通管理處罰條例第
    56條第1 項第10款定有明文；次按人民在公共停車場所停車
    ，屬公營造物之利用關係，其應遵守事項，除法律有明文規
    定者外，取決於設置機關自行訂定之利用規則，關於身心障
    礙者在公共停車場停車之優惠或保障，身心障礙保護法第48
    條第1 項規定：「公共停車場應保留百分之2 比例做為身心
    障礙者專用停車位，車位未滿50個之公共停車場，至少應保
    留1 個身心障礙者專用停車位。非領有專用停車識別證明之
    身心障礙者或其家屬，不得違規佔用。」，身心障礙者專用
    停車位設置管理辦法第6 條前段規定：「身心障礙者本人或
    其家屬1 人得申請身心障礙者專用停車位識別證。申請前項
    專用停車位識別證者，應具有汽車或機車之駕駛執照及行車
    執照。」，同辦法第9 條規定：「使用身心障礙者專用停車
    位者，應將專用停車位識別證置於汽車擋風玻璃明顯處或黏
    貼於機車車首，以供查核驗證。」。
四、經查：
    (一)本件異議人於前揭時間，將其所有之車牌號碼Q7-0920 號
      自用小客車，停放於臺北市○○路○ 段30號河川地停車場
      之身心障礙專用停車位，且停車時上開車輛之擋風玻璃處
      並未置有身心障礙者專用停車位識別證等事實，有原舉發
      機關所掣發北市警交大字第AT0000000 號舉發違反道路交
      通管理事件通知單1 紙、採證照片2 幀等附卷可稽，且為
      異議人異議狀所承認，應堪信屬實。
    (二)異議人雖未將身心障礙者專用停車位識別證於停車時置放
      於上開車輛之擋風玻璃明顯處，惟於員警前來開單舉發時
      ，異議人曾自上開車輛內取出身障者姓名為謝瑋珊、有效
      期限為97年6 月30日、編號為桃社障停03217 號之身心障
      礙者專用停車位識別證供員警查核，且異議人與謝瑋珊具
      有母女之親屬關係，此有全戶戶籍資料查詢結果1 紙附卷
      為憑，是異議人係以身心障礙者家屬之身分而將上開車輛
      停放於上開身心障礙專用停車位等情，有身心障礙者專用
      停車位識別證、中華民國殘障手冊、臺北市政府警察局文
      山第一分局94年4 月15日北市警文一分交字第0943078780
      0 號函、原處分機關94年7 月21日議（94裁）字第061 號
      違反道路交通管理事件不服裁決聲明異議案件移送書各1
      份在卷可稽，亦堪認為真實。
    (三)按內政部依據身心障礙者保護法第48條第2 項規定所頒訂
      之身心障礙者專用停車位設置管理辦法，其意旨在規範身
      心障礙者專用停車位使用之相關規定，為保護身心障礙者
      之權益，身心障礙者自應依規定使用專用停車位；而依身
      心障礙者專用停車位設置管理辦法第9 條規定：「使用身
      心障礙者專用停車位者，應將專用停車識別證置於汽車擋
      風玻璃明顯處或黏貼於機車車首，以供查核驗證」，是身
      心障礙者領有身心障礙者手冊，僅為申請核發專用停車位
      識別證要件之一，不得作為專用停車位之停車證明，以防
      他人冒用身心障礙者身分占用其等專用停車位，且身心障
      礙專用停車位識別證之設置與違規處罰之意旨，非但在於
      稽查之方便，且攸關此種停車位數額與空間之規劃，期能
      落實對於全體身心障礙者之保護。本件異議人既自承於上
      揭時間將其所有之自用小客車停放於前揭身心障礙專用停
      車位時，並未置放專用停車位識別證，且有採證相片2 幀
      在卷足憑，則異議人違反道路交通管理處罰條例第56條第
      1 項第10款規定之違規行為至為明確，雖異議人事後補提
      專用停車位識別證，仍無礙於受處分人於上開時、地違規
      行為之認定。
    (四)綜上所述，原處分機關對異議人之前揭違規行為，依道路
      交通管理處罰條例第56條第1 項第10款，違反道路交通管
      理事件統一裁罰基準及處理細則第43條、第44條、第61條
      ，暨違反道路交通管理事件統一裁罰標準表規定，裁處受
      處分人罰鍰1,200 元，核無不當。本件異議人聲明異議為
      無理由，應予駁回。
據上論斷，應依道路交通管理處罰條例第56條第1 項第10款、道
路交通案件處理辦法第19條，裁定如主文。
中　　華　　民　　國　　94　　年　　7 　　月　　29　　日
                  交通法庭    法　官　陳心婷
以上正本證明與原本無異。
如不服本裁定，應於送達後5 日內，向本院提出抗告狀。
                              書記官  陳青瑜
中　　華　　民　　國　　94　　年　　10　　月　　3 　　日
